【裁判字號】    97,消債更,1519
【裁判日期】    971127
【裁判案由】    聲請更生程序
【裁判全文】
臺灣高雄地方法院民事裁定          97年度消債更字第1519號
聲  請  人
即債務人    甲○○
上列當事人聲請消費者債務清理事件，本院裁定如下：
    主  文
聲請人即債務人甲○○自民國九十七年十一月二十七日下午四時
起開始更生程序。
命司法事務官進行本件更生程序。
    理  由
一、聲請意旨略以：聲請人即債務人前與如附表所示之銀行訂定
    消費借貸、信用卡、現金卡契約，致積欠如附表所示無擔保
    債務，而聲請人因不堪債權銀行催逼而協商，遂於民國95年
    12月8 日，依金融主管機關協調成立之中華民國銀行公會會
    員辦理消費金融案件無擔保債務協商機制，與附表所示之債
    權銀行達成分期還款協議，同意自96年1 月起，以分120 期
    ，年利率4 ％，每月償還新臺幣（下同）16,597元之方式清
    償債務。惟聲請人於協議之薪資僅約16,000元，尚賴配偶資
    助，始得以按月清償，於96年6 月份遭資遣後，只能從事代
    工，賺取微薄收入，嗣因長女出生，支出增加，且於97年4
    至7 月間，平均薪資僅8,006 元，復有未參與協商之日盛銀
    行信用貸款須償還，致無餘力清償務，親友亦不願再繼續借
    款，聲請人乃以書面向最大債權金融機構安泰商業銀行請求
    共同協商債務清償方案，惟協商不成立，且因有不能清償債
    務之情事，復未經法院裁定開始更生程序或許可和解或宣告
    破產，爰依法聲請准予裁定更生等語。
二、按債務人不能清償債務或有不能清償之虞者，得依本條例所
    定更生程序，清理其債務；債務人無擔保或無優先權之債務
    總額未逾1,200 萬元者，於法院裁定開始清算程序或宣告破
    產前，得向法院聲請更生；法院開始更生程序之裁定，應載
    明其年、月、日、時，並即時發生效力；法院裁定開始更生
    或清算程序後，得命司法事務官進行更生或清算程序，必要
    時得選任律師、會計師或其他適當之自然人或法人一人為監
    督人或管理人；債務人對於金融機構因消費借貸、自用住宅
    借款、信用卡或現金卡契約而負債務，在聲請更生或清算前
    ，應提出債權人清冊，以書面向最大債權金融機構請求協商
    債務清償方案並表明共同協商之意旨；消費者債務清理條例
    第3 條、第42條第1 項、第45條第1 項、第16條第1 項、第
    151 條第1 項分別定有明文。
三、經查：
  (一)聲請人就其主張上開債務、收入之事實，及其於95年12月8
    日與附表各債權人依據中華民國銀行公會會員辦理消費金融
    案件無擔保債務協商機制，就其積欠之上揭無擔保債務，達
    成每月應償還16,597元予各債權人之分期還款協議，其後並
    因有未參與協商之債權人日盛銀行，是其乃以書面向最大債
    權金融機構安泰商業銀行請求共同協商債務清償方案，惟因
    協商不成立，而向本院聲請更生等情，業據聲請人提出協議
    書、無擔保債務還款計劃、綜合存款存摺、前置協商退件通
    知函、財團法人金融聯合徵信中心、薪資袋、戶籍謄本、財
    團法人金融聯合徵信中心當事人綜合信用報告、全國財產稅
    總歸戶財產查詢清單、勞工保險被保險人投保資料表1 份為
    證（見本院卷第5 至11頁、第16至第19頁、第21至25頁），
    經核亦無不符，堪信為真實。
  (二)又聲請人主張其原於大義汽車美容公司，每月收入約為16,0
    00元，其後於96年6 月份遭資遣，其後只能從事家庭代工，
    賺取微薄收入，於97年4 月至7 月份之薪資平均收入僅有8,
    006 元，已提出97年4 月至7 月份之薪資袋及勞工保險被保
    險人投保資料表以證，足堪信為真實。另聲請人既已負巨額
    負債，其生活標準應予以壓縮至最低標準，始符公允；以聲
    請人居住於高雄縣，依內政部於96年9 月6 日以台內社字第
    0960139439號公告之97年度臺灣省低收入戶最低生活費，每
    人每月9,829 元計算；從而，計算聲請人之每月基本生活費
    用即應以上開之9,829 元為宜，聲請人亦請求以上開金額核
    算基本生活費，自無不合（見本院卷頁第3 頁、第26頁）。
    而承前所述，聲請人97年度之每月工作平均收入約為8,006
    元，不足支付其基本生活費用9,829 元，遑論每月應繳付之
    協商分期款16,597元及每月應繳納之信用貸款。又聲請人名
    下無任何財產，亦有前開全國財產稅總歸戶財產查詢清單在
    卷可稽；是聲請人主張其無法清償債務，堪信為真。此外，
    本件聲請人復無消費者債務清理條例第6 條第3 項、第8 條
    或第46條各款所定駁回更生聲請之事由存在。從而，本件聲
    請人於向最大債權金融機構安泰商業銀行請求協商不成立後
    ，以其有不能清償債務或不能清償之虞之情形聲請更生，為
    有理由，應予准許。
四、綜上所述，本件聲請人有無法清償如附表所示未逾1,200 萬
    元債務之情事，且其未經法院裁定開始清算程序或宣告破產
    ，業經本院查明在案，有查詢表、前案紀錄表各1 份附卷可
    按，是聲請人聲請更生，並無不合，應予准許，爰裁定如主
    文第一項所示。並依上開規定，命司法事務官進行本件更生
    程序，爰裁定如主文第二項所示。
五、依消費者債務清理條例第11條第1 項、第45條第1 項、第16
    條第1 項，裁定如主文。
中    華    民    國    97    年    11    月    27    日
                  民事第五庭  法    官  楊淑珍
上為正本係照原本作成。
本件不得抗告。
本裁定已於民國97年11月27日下午4時公告。
中    華    民    國    97    年    11    月    27    日
                              書  記  官  吳韻芳
附表：
┌──┬────────────┬────────┬────────────┐
│編號│債權人                  │金額（新臺幣）  │  種        類          │
├──┼────────────┼────────┼────────────┤
│一  │第一銀行                │  30,000元      │信用貸款                │
├──┼────────────┼────────┼────────────┤
│二  │花旗（臺灣）銀行        │  33,637元      │信用卡                  │
├──┼────────────┼────────┼────────────┤
│三  │台北富邦銀行            │  13,000元      │信用貸款                │
├──┼────────────┼────────┼────────────┤
│四  │國泰世華銀行            │  46,072元      │信用卡                  │
├──┼────────────┼────────┼────────────┤
│五  │匯豐（原中華）銀行      │ 240,000元      │信用貸款                │
├──┼────────────┼────────┼────────────┤
│六  │玉山商業銀行            │  27,000元      │信用貸款                │
│    │                        ├────────┼────────────┤
│    │                        │  40,997元      │信用卡                  │
├──┼────────────┼────────┼────────────┤
│七  │萬泰商業銀行            │ 182,000元      │現金卡                  │
│    │                        ├────────┼────────────┤
│    │                        │  54,726元      │信用卡                  │
├──┼────────────┼────────┼────────────┤
│八  │台新國際商業銀行        │ 169,000元      │信用貸款                │
├──┼────────────┼────────┼────────────┤
│九  │大眾銀行                │ 193,000元      │信用貸款                │
├──┼────────────┼────────┼────────────┤
│十  │日盛國際商業銀行        │  26,000元      │信用貸款                │
├──┼────────────┼────────┼────────────┤
│十一│安泰商業銀行            │ 389,000元      │信用貸款                │
├──┼────────────┼────────┼────────────┤
│十二│中國信託商業銀行        │  37,547元      │信用卡                  │
│    │                        ├────────┼────────────┤
│    │                        │  62,000元      │現金卡                  │
└──┴────────────┴────────┴────────────┘


司法院資訊處製作；財團法人民間司法改革基金會備份。
